【裁判字號】    89,上訴,143
【裁判日期】    890411
【裁判案由】    懲治盜匪條例等
【裁判全文】
臺灣高等法院高雄分院刑事判決                    八十九年度上訴字第一四三號
    上訴人      乙○○
    即被告
    選任辯護人  湯阿根律師
                李昌明律師
右上訴人因搶奪案件，不服臺灣高雄地方法院八十八年度訴字第九一九號中華民國八
十八年十一月二十五日第一審判決（起訴案號：臺灣高雄地方法院檢察署八十七年度
偵字第二六二０六、二五九二七號），提起上訴，本院判決如左：
      主      文
上訴駁回。
      事      實
一、乙○○曾於民國八十五年因搶奪案件，經台灣台中地方法院判處有期徒刑六月，
    並經上訴駁回確定，經通緝到案入監服刑後，於八十八年十一月十日執行完畢。
    其係瘖啞人，於前案執行前，與二名不詳姓名成年之男子共三名，於八十七年十
    一月四日下午一時四十分許，意圖為自己不法之所有，並基於共同犯意之聯絡，
    先由乙○○一人未戴安全帽騎乘未懸掛車牌之白色輕型機車一輛（起訴書誤載為
    與不詳姓名之男子共乘），在高雄市苓雅區○○○路十八號土地銀行苓雅分行前
    ，尾隨剛於該行提款後之丁○○所騎乘之機車，而不詳姓名成年男子二名則共同
    騎乘機車一輛在旁伺機行動。其等跟隨丁○○先沿七賢路轉自立路下自立陸橋，
    再轉九如路行駛，至高雄市○○○路四九五號前，見丁○○減速時，由乙○○以
    機車靠近丁○○所騎機車後，乘丁○○不備之際，自右側搶奪丁○○置於機車踏
    板上之皮包一個內如附表所示之物。乙○○得手後，旋即急駛欲行離去。而丁○
    ○遭搶後，不甘受損，亦騎車沿九如路東向西方向尾隨追躡在後，至接近高雄後
    火車站處，因該不詳姓名之男子二名另騎乘機車接近丁○○，作勢欲踢丁○○未
    中（尚未達於壓制丁○○自由之強暴手段），令丁○○稍一遲疑，渠等始得以逃
    逸。嗣於八十七年十一月五日中午十二時二十分許，在高雄市○○區○○路與武
    廟路口之小騎士速食店內，為警逮捕乙○○。乙○○遭警查獲，為掩飾其前案執
    行通緝之身分並規避刑責，竟冒用其弟江澤明之身分應訊，嗣因乙○○具保在外
    ，江澤明遭台灣高雄地方法院檢察署檢察官傳訊偵查後，始揭悉上情。
二、案經高雄市政府警察局三民第一分局及苓雅分局移送台灣高雄地方法院檢察署檢
    察官偵查起訴。
      理      由
一、訊據上訴人即被告乙○○矢口否認有何搶奪之犯行，辯稱：我沒有搶奪被害人之
    財物，案發之日我在張龍山於台南所經營日本雞翅店工作，根本沒來高雄云云。
    經查：
（一）被告乙○○有右揭搶奪之犯行，業據證人即被害人丁○○先後於警訊、檢察官
      偵查中、原審審理時一再指證不移，其於警訊時（八十七年十一月六日十八時
      ）指認被告之照片，確係搶奪其財物之人，並供稱：「因為我在電視和報紙上
      看見報導警方破獲瘖啞搶奪集團的人員，內有一位名叫江澤明（被告冒名）的
      人是我在八十七年十一月四日十三時四十分搶奪我皮包的人」（見二五九二七
      號偵卷第三十五至第三十七頁），於偵查中檢察官傳訊被乙○○冒名之江澤明
      到案，丁○○當庭指認江澤明不是搶奪其財物之人，而是照片之被告乙○○搶
      奪其財物（見二五八一二偵卷三十七頁），並證稱：「（有否在警局指認被告
      ）沒有，十一月六日下午二點左右，我在地檢署看到搶我的人從地下室走上來
      ，才去警局做筆錄」（同上偵卷第六十三頁），而被告確於八十七年十一月六
      日經移送台灣高雄地方法院檢察署並獲交保在案，有八十七年度偵字第二五九
      二七號卷可查。故被害人丁○○是由電視及報紙上見被告被查獲，再至高雄地
      檢署確認被告即是搶奪其財物之人，而至警局製作筆錄指證被告之照片，且於
      偵查中明確指認江澤明非搶奪其財物之人，而是照片中之乙○○，顯見丁○○
      對被告印象深刻，無誤指可能。又丁○○復於原審法院審理時證稱：被告乙○
      ○當日未載安全帽騎乘白色機車，突自其右側伸手搶奪其置放於機車踏板之皮
      包等財物，伊見狀即騎車自後追躡沿九如路至高雄火車站附近，惟因遭其他同
      夥二人騎乘機車，前來阻擋，始未追上乙○○等語（見原審卷第五十頁），並
      當庭指認被告確為搶奪之歹徒無誤，且證稱：「那天因他沒戴安全帽又沒掛車
      牌，那時他不斷回頭看我，且距離又不遠，故我認得」（原審卷第八十六頁）
      。因該行搶之人未戴安全帽，容貌並無不得辨識之情，且當日時值正午，被害
      人丁○○復當壯年，更與被告素不相識，當無誤認或誣攀之理，況丁○○於被
      搶隔二天即已目睹被告並指認被告照片，並非時隔日久始指認，更無誤指可能
      。而被害人丁○○確有於八十七年十一月四日中午十二時四十八分至台灣土地
      銀行苓雅分行提領現金十二萬整之事實，業經原審法院向該行函詢屬實，有該
      行八十八年十一月八日苓存字第八００五九０號函在卷可稽，堪認其指述其真
      實。至丁○○雖於原審法院審理尚證稱：當日騎乘機車前來阻擋伊追捕乙○○
      者尚有丙○○等語，惟因丁○○始終未於警訊或檢察官偵查中對此加以指認（
      丙○○同時被查獲），而且原審法院審理時距案發之日已有相當之時日，難期
      常人之記憶仍然清晰，是丁○○此部分之指證，尚有疑問，不宜採認，附此敘
      明。
（二）證人張龍山於原審到庭證稱：被告乙○○於八十七年一月十日至八十八年一月
      十五日，均在其位於台南市○○街三十七號之日本雞翅店內工作，並提出考勤
      卡、薪俸袋一份，證明案發當日，被告在台南市上班。然查被告乙○○（冒名
      江澤明）於八十七年十一月六日經警查獲後移送台灣高雄地方法院檢察署檢察
      官，接受檢察官初次偵訊時，檢察官問其工作情形，其供稱：伊均在嘉義家人
      開的海產店幫忙等語（見二五九二七偵卷第十四頁），如果被告於案發之日確
      有在張龍山之台南市日本雞翅店內工作，只事隔二天，對此不在場之證明，定
      印象深刻，且既長年在張龍山店內工作，應答稱在台南市工作，怎可能答稱在
      嘉義家人開的海產店幫忙﹖則上開考勤卡、薪俸袋等顯有臨訟偽作之疑，證人
      張龍山之證詞亦有迴護被告之嫌，均難以採憑。是被告上開不在場證明，顯係
      卸責之詞，不足採信。
綜上，本件事證明確，被告犯行堪以認定。
二、核被告乙○○結夥三人乘人不備取其財物所為，係犯刑法第三百二十六條第一項
    之加重搶奪罪。甲訴人認被告乙○○行搶丁○○所為，應依刑法第三百二十五條
    普通搶奪罪處斷，因丁○○業經陳明尚有共犯二人，在其追躡乙○○之中為之掩
    護，則其在場實施搶奪者顯有三人，論以普通搶奪罪，即尚有未洽，起訴法條應
    予變更。被告乙○○與其他二名不詳姓名成年男子所為，具有犯意聯絡與行為分
    擔，為共同正犯。又被告乙○○均為瘖啞人，業經其二人陳明，且歷次庭訊均由
    手語通譯傳譯，其知識能力較常人薄弱，依刑法第二十條規定減輕其刑。
三、原審因認被告犯上述之罪，而適用刑法第二十八條、第二十條、第三百二十六條
    第一項之規定，並審酌被告被告乙○○曾因搶奪案件經法院判處有期徒刑六月，
    有台灣高雄地方法院檢察署刑案資料查註紀錄表在卷可憑，素行不佳，而被告搶
    奪他人財物，犯罪目的雖意在取財，但已威脅被害人之身體健康及生命安全，嚴
    重影響社會治安，且被告年輕力強，不思上進，竟好逸惡勞，結夥犯罪以取人財
    物，且經事先計畫分工，行動快速兇狠，犯罪後多方飾詞卸責，無任何悔意，態
    度不佳等一切情狀，量處有期徒刑一年十月。其認事用法，並無不合，量刑亦屬
    適當，被告上訴意旨否認犯罪，指摘原判決此部分不當，為無理由，應予駁回。
四、甲訴意旨另以被告乙○○於八十七年十月二十日下午三時許，與不詳姓名之人三
    人，有共同犯意之聯絡，四人分騎二輛機車，在高雄市土地銀行中山分行，尾隨
    與其妹剛提款後之洪月珠所駕車，至高雄市○○區○○街二六七號前，乘洪月珠
    下車不備之際，即下手行搶奪洪月珠之皮包，其內有五萬餘元、身分證、駕照、
    行照、行動電話、玉器鏈子一條、提款卡及信用卡等物，得手逃逸。因認被告乙
    ○○另涉犯刑法第三百二十五條之搶奪罪。甲訴人以被告涉犯上開搶奪罪嫌，無
    非以被害人洪月珠之指訴為其論罪之依據，惟訊據被告乙○○堅決否認有該搶奪
    之犯行。經查，證人即被害人洪月珠已供明對伊行搶之人均有載安全帽，而伊在
    警局指認被告乙○○，無非係因其身材、體形類似之故（見苓雅分局警卷及原審
    法院八十八年五月二十七日審判筆錄）。因該搶奪被害人洪月珠之人均頭戴安全
    帽，其面容之辨認已有困難，況洪月珠亦僅以「類似」之語加以指認，本院復查
    無其他積極證據足認被告乙○○涉有該犯行。是尚難徒依被害人之指訴，即認定
    被告乙○○確有本部分之犯行。本部分犯罪尚屬不能證明，惟甲訴人認與前開判
    罪部分有連續犯之裁判上一罪關係，爰不另為無罪之諭知。
五、被告被訴偽造署押及盜匪部分，已經原審判決確定，不予論列。
據上論結，應依刑事訴訟法第三百六十八條，判決如主文。
本案經檢察官林炳雄到庭執行職務。
中      華      民      國    八十九      年    四    月     十 一      日
                              臺灣高等法院高雄分院刑事第七庭
                                  審判長法官  王光照
                                        法官  黃壽燕
                                        法官  黃憲文
右正本證明與原本無異。
如不服本判決，應於判決送達後十日內向本院提出上訴狀，其未述理由者並應於提
出上訴狀後十日內向本院補提理由書（應附繕本)。
                                      書記官  謝永祥
中    華    民    國     八十九     年       四       月     十  三     日
附錄：本判決論罪科刑法條：
刑法第三百二十六條第一項
犯前條第一項之罪，而有第三百二十一條第一項各款情形之一者，處一年以上七年以
下有期徒刑。
  附表
┌──┬────────────────────┬───┐
│編號│物品名                                  │被害人│
├──┼────────────────────┼───┤
│ 一 │現金十二萬元                            │      │
├──┼────────────────────┤      │
│ 二 │合作金庫東高雄支庫空白支票簿一本計十張  │      │
├──┼────────────────────┤      │
│    │付款人高雄市第三信用合作社三多分社及一心│      │
│ 三 │分社，面額分別為三萬九千元、五萬元，發票│丁○○│
│    │人均為王國交之支票二張                  │      │
├──┼────────────────────┤      │
│ 四 │付款人華信商業銀行土城分行，發票人順拿工│      │
│    │程有限甲司，空白支票四張                │      │
├──┼────────────────────┤      │
│ 五 │合作金庫存褶六本                        │      │
├──┼────────────────────┤      │
│ 六 │私章八枚                                │      │
└──┴────────────────────┴───┘
                                                                        Ｆ


司法院資訊處製作；財團法人民間司法改革基金會備份。
